臺灣高等法院刑事判決　　　　　　　　96年度上訴字第2249號
上　訴　人　臺灣板橋地方法院檢察署檢察官
上　訴　人
即　被　告　甲○○
選任辯護人　陳世杰律師
上　訴　人
即　被　告　丁○○
　　　　　　　　　　原住桃園縣桃園市○○街55巷21號
指定辯護人　義務律師何威儀律師
被　　　告　戊○○
上列上訴人等因被告等殺人等案件，不服臺灣板橋地方法院95年
度重訴字第65號，中華民國96年3月22日第一審判決（起訴案號
：臺灣板橋地方法院檢察署95年度偵字第17312號、第21312號、
第21462號，併辦案號：96年度偵字第2159號），提起上訴，本
院判決如下：
    主  文
原判決關於甲○○傷害、殺人部分、丁○○共同傷害及各該執行
刑部分均撤銷。
甲○○殺人，累犯，處有期徒刑拾壹年貳月；扣案之改造槍枝壹
枝（槍枝管制編號0000000000）沒收。
丁○○共同傷害，累犯，處有期徒刑壹年陸月，減為有期徒刑玖
月；扣案之改造槍枝壹枝（槍枝管制編號0000000000）、空氣槍
壹枝（槍枝管制編號000000000）均沒收。
其他上訴均駁回。
甲○○上訴駁回及撤銷改判所處之刑，應執行有期徒刑拾肆年肆
月，併科罰金新臺幣拾萬元，罰金如易服勞役，以新臺幣壹仟元
折算壹日；扣案之改造槍枝壹枝（槍枝管制編號0000000000）、
空氣槍壹枝（槍枝管制編號0000000000）均沒收。
丁○○上訴駁回及撤銷改判部分所處之刑，應執行有期徒刑肆年
玖月，併科罰金新臺幣拾貳萬元，罰金如易服勞役，以新臺幣壹
仟元折算壹日；扣案之改造槍枝壹枝（槍枝管制編號0000000000
）、空氣槍壹枝（槍枝管制編號0000000000）、未經試射之土造
子彈拾顆、鋼珠拾壹顆均沒收。
    事  實
一、丁○○前因竊盜、竊盜、施用毒品案件，於民國90年間分別
    經臺灣士林地方法院以89年度易字第1017號判決、臺灣高等
    法院以90年度上易字第1447號判決、90年度上訴字第117 號
    判決，各判處有期徒刑6 月、1 年3 月、10月確定，嗣經臺
    灣高等法院以90年度聲字第2335號裁定應執行有期徒刑2 年
    3 月確定，於91年10月1 日縮短刑期假釋出獄，迄於92年7
    月8 日縮刑期滿未經撤銷假釋，以已執行論。仍不知悔改，
    因當時通緝在案，為掩飾其身分，竟與蕭智弘（未據檢察官
    偵辦）共同基於偽造文書之犯意聯絡，於95年6 月27日上午
    某時，在臺北縣三重市○○路某處，由丁○○冒用「葉明昌
    」之名義，在汽車借用約定書之連帶保證人欄上偽造「葉明
    昌」之簽名1 枚，並按捺丁○○之指印1 枚，偽示係「葉明
    昌」之指印，以此手法，偽造「葉明昌」願擔任承租人蕭智
    弘向蔡西端租用車輛之連帶保證人意旨之私文書1 件（詳如
    附表所示），旋將上開約定書交由蕭智弘，持向蔡西端承租
    車號3497-JU 號廂式自用小貨車1 輛而行使之，足以生損害
    於蔡西端及「葉明昌」，所租得之自用小貨車則交由丁○○
    ，作為平時代步使用（此部分丁○○未上訴，業已確定）。
二、丁○○明知可發射鋼珠彈丸或子彈具有殺傷力之空氣槍、其
    他槍枝及子彈，均屬槍砲彈藥刀械管制條例所規定之管制物
    品，非經中央主管機關之許可，不得無故持有之，竟基於持
    有可發射鋼珠彈丸或子彈具有殺傷力之空氣槍、其他槍枝及
    子彈之犯意，於95年1 月間某時，在臺北縣三重市○○街某
    處，以新臺幣（下同）8 千元之價格，向真實姓名年籍不詳
    之人購得以小型二氧化碳高壓鋼瓶內氣體為發射動力、可發
    射鋼珠彈丸具有殺傷力之空氣槍1 枝（槍枝管制編號000000
    0000，起訴書誤載為瓦斯鋼珠槍）、鋼珠1 包（數量不詳）
    ；並以不詳方法，取得由仿FN廠1910型半自動手槍換裝金屬
    槍管改造而成、可發射子彈具有殺傷力之改造槍枝1 枝（槍
    枝管制編號0000000000）及具直徑約8mm 金屬彈頭之土造子
    彈16顆，而與前揭空槍1 枝均同時持有之，迄95年7 月16日
    16時5 分許為警查獲時止（詳下述）。
三、甲○○前因逃亡案件，經國防部北部地方軍事法院桃園分院
    於90年間以90年度桃審字第195 號判決判處有期徒刑4 月，
    如易科罰金以銀元300 元折算1 日確定，已於90年11月18日
    執行完畢；另因施用毒品案件，於92年間經原審以92年度簡
    字第932號判決判處有期徒刑4月，如易科罰金以銀元300元
    折算1日確定，亦已於93年1月13日易科罰金執行完畢。仍不
    知悔改，緣丁○○因欠債需款，於95年7月5日下午某時，駕
    駛上揭租得之車號3497-JU號廂式自用小貨車，前往甲○○
    位於臺北縣三重市○○街118號2樓住處，邀約甲○○擬共同
    搶奪財物（嗣尚未著手），並出示前揭其持有之改造槍枝及
    子彈，詎甲○○明知可發射子彈具有殺傷力之改造槍枝及子
    彈，均屬槍砲彈藥刀械管制條例所規定之管制物品，非經中
    央主管機關之許可，不得無故持有之，其於把玩丁○○出示
    之槍、彈，知悉該等物品係可發射子彈具有殺傷力之改造槍
    枝及子彈後，因答應丁○○共同搶奪財物之邀約，竟與丁○○共同基於持有可發射子彈具有殺傷力之改造槍枝及子彈之
    犯意聯絡，由丁○○於95年7月5日下午某時，在甲○○上址
    住處樓下，暫將前揭改造槍枝1枝（其內裝有前揭土造子彈
    16 顆之其中4顆）交由其身旁之甲○○使用，然未脫離丁○○之實力支配範圍，而由渠二人共同持有之，迄同日晚間甲○○將該槍交還給丁○○時（詳下述），始脫離甲○○之支
    配，而由丁○○單獨繼續持有之。
四、丁○○提供前揭改造槍枝1 枝（其內裝有前揭土造子彈16顆
    之其中4 顆），暫交由身旁之甲○○使用後，渠二人隨即攜
    帶上開槍、彈，丁○○並另行攜帶其自行持有之前揭空氣槍
    1 枝、土造子彈16顆之其餘12顆及鋼珠（數量不詳），且由
    甲○○提供其所有之手銬1 副，由丁○○駕駛上揭車號3497
    -JU 號廂式自用小貨車，搭載甲○○外出，途中並至某便利
    商店購買膠帶1 捲、手套1 雙，尋找行搶對象。其後，渠二
    人變更犯罪計劃，擬改向不知情之友人吳錦明借得機車後，
    再駕駛該機車行搶，遂由丁○○駕駛上揭自用小貨車，搭載
    甲○○，擬前往吳錦明位於臺北縣三重市○○街之住處取用
    機車。嗣於95年7 月5 日20時35分許，丁○○、甲○○途經
    臺北縣三重市○○街416 號附近，適巧發現葉昶亨（綽號「
    阿凸」或「大兔」）之女友藍家雯在該處路邊，渠二人因擬
    代真實姓名年籍不詳、綽號「阿川」之友人向葉昶亨討債，
    遂停車向藍家雯詢問葉昶亨之行蹤，經藍家雯告知葉昶亨即
    在該處對面路邊之某自用小客車內，嗣由丁○○斜背內藏前
    揭空氣槍1 枝之背包1 個，走向該自用小客車，甲○○則斜
    背內藏前揭改造槍枝1 枝（其內裝有土造子彈4 顆）之背包
    1 個，尾隨丁○○前進。丁○○走到該自用小客車之副駕駛
    座旁，以手敲車窗示意要求葉昶亨下車，當時坐在該自用小
    客車駕駛座之丙○○，不滿丁○○之舉措，憤而下車與丁○○發生扭打，甲○○趨前勸阻無果，而在附近之丙○○友人
    吳文榮，則前來為丙○○助勢，雙方發生衝突。詎丁○○、
    甲○○因認己方無端遭受攻擊，心有不甘，且為求脫困，竟
    共同基於傷害人之身體之犯意聯絡，由丁○○從其背包內取
    出前揭空氣槍1 枝，朝丙○○、吳文榮之四肢部位射擊7 、
    8 發，並由甲○○從其背包內取出前揭改造槍枝1 枝，朝吳
    文榮之腳部射擊2 發（其中1 發射中吳文榮左足，另1 發則
    未射中），致丙○○受有左前臂1 個0.5 ×0.4 公分圓形傷
    口（此部分未據告訴），吳文榮受有左手臂2 個圓形孔渦（
    傷及皮膚，未傷及肌層）、左小腿2 個圓形孔洞、左足3 ×
    1 公分傷口等傷害。吳文榮於中槍後，趨近與甲○○發生扭
    打，甲○○明知在近距離之下持槍朝他人側胸部要害處射擊
    ，足以致人死亡，竟私自提昇其傷害犯意為殺人之故意，於
    與吳文榮近身扭打之際，持前揭改造槍枝，朝吳文榮之左側
    胸部要害處射擊1發，射出之子彈彈頭由吳文榮足底往上121
    公分之左側胸第3、4肋骨間進入後，自上往下，未傷及肺，
    至胃、肝臟及大腸形成斜走之彈道，終於右第8、9肋間肌肉
    ，而停在吳文榮之體內。甲○○於開槍後，旋掙脫吳文榮，
    往前逃跑，並持前揭改造槍枝再朝後方向吳文榮射擊1發，
    但未射中，旋出聲招呼丁○○，徒步沿臺北縣三重市○○街
    425巷方向逃逸。吳文榮勉力追趕數步後，不支倒地，經在
    場友人李雙吉送醫急救，因甲○○之近距離持槍射擊其左胸
    ，傷及胃、肝及大腸，引發出血性休克，於同日23時10 分
    許不治死亡。
五、嗣經警循線追緝，於95年7 月16日16時5 分許，在臺北縣泰
    山鄉○○路○ 段300 號前，查獲丁○○、甲○○、洪語婷等
    人，並從丁○○之隨身手提袋內起出前揭改造槍枝1 枝（槍
    枝管制編號0000000000）、空氣槍1 枝（槍枝管制編號0000
    000000）、土造子彈4 顆（嗣經試射鑑驗2 顆）、鋼珠11顆
    等物；另在案發現場採得彈殼4 顆、彈頭1 顆、鋼珠1 顆，
    在丁○○所駕駛、嗣遺留在現場之上揭自用小貨車內採得土
    造子彈8 顆、手銬1 副、膠帶1 捲、手套1 雙等物，始悉上
    情。
六、案經吳文榮之弟乙○○訴由臺北縣政府警察局三重分局、臺
    北縣政府警察局蘆洲分局報請臺灣板橋地方法院檢察署檢察
    官偵查起訴。
    理  由
一、證據能力部分：
（一）按被告以外之人於審判外之言詞或書面陳述，除法律有規
      定者外，不得作為證據，刑事訴訟法第159 條第1 項定有
      明文。查證人丙○○、李雙吉、葉川炬之警詢筆錄，為被
      告以外之人於審判外之言詞陳述紀錄；而被告丁○○、洪
      語婷、戊○○等人之警詢筆錄，對於被告甲○○而言，亦
      係立於證人地位所為之陳述紀錄，均屬傳聞證據，被告甲○○既已爭執上開供述之證據能力，復查無得例外取得證
      據能力之相關規定，應認均無證據能力，不得作為本案認
      定被告甲○○有罪之依據。
（二）按證人、鑑定人依法應具結而未具結者，其證言或鑑定意
      見，不得作為證據，刑事訴訟法第158 條之3 定有明文。
      查證人李雙吉、葉川炬、蕭智弘、蔡西端、蔡正和於檢察
      官偵訊時之供述，依法應具結，但未經具結，依上揭規定
      ，均應排除，不得作為本案認定被告等有罪之依據。
（三）按被告以外之人於偵查中向檢察官所為之陳述，除顯有不
      可信之情況者外，得為證據，刑事訴訟法第159 條之1 第
      2 項定有明文。查證人丙○○、林暐翔於檢察官偵訊時之
      證述（見95年度偵字第17312 號卷第206 、207 、213 頁
      ），均為被告以外之人於偵查中向檢察官所為之陳述，且
      經具結在卷，合於法定要件，復查無「顯有不可信之情況
      」，乃傳聞證據之例外情形，有證據能力。
（四）末按，被告以外之人於審判外之陳述，雖不符刑事訴訟法
      第159 條之1 至之4 之規定，而經當事人於審判程序同意
      作為證據，法院審酌該言詞陳述或書面陳述作成時之情況
      ，認為適當者，亦得為證據；當事人、代理人或辯護人於
      法院調查證據時，知有第159 條第1 項不得為證據之情形
      ，而未於言詞辯論終結前聲明異議者，視為有前項之同意
      ，亦據刑事訴訟法第159 條之5 規範明確。經查：除上揭
      供述證據外，本件被告等人、檢察官及辯護人於本院準備
      程序中均未就其他證據資料之證據能力提出爭執，且迄於
      言詞辯論終結前，亦未就本院所調查之其他證據資料主張
      有刑事訴訟法第159條第1項不得為證據之情形，應認均已
      同意其他證據資料得作為本案之證據。從而，以下所述之
      其他證據資料，縱有屬傳聞證據，且不符刑事訴訟法第
      159條之1至之4規定之情形者，業經本院審酌各該證據資
      料作成時之一切客觀情況，認均無不適當情事，而有證據
      能力，合先敘明。
二、認定犯罪事實之依據：
（一）持有槍彈部分：
      被告丁○○於本院審理時，經合法傳喚未據到庭，惟其等
      對於本件為警查獲時，從其隨身手提袋內起出扣案之改造
　　  槍枝1 枝（槍枝管制編號0000000000）、空氣槍1枝（槍
      枝管制編號0000000000）、土造子彈4顆（嗣經試射鑑驗2
      顆）、鋼珠11顆等物，其中之空氣槍1枝，連同數量不詳
      之鋼珠1包，係其於95年1月間某時，在臺北縣三重市○○
      街某處，以8千元之價格，向真實姓名年籍不詳之人購得
      而持有等情；被告甲○○對於其曾經於上揭時、地，持扣
      案之改造槍枝1枝，向被害人吳文榮射擊數槍等情，已於
      警詢及原審偵審中坦承不諱，惟皆矢口否認有何持有具有
      殺傷力之槍枝及子彈犯行。被告丁○○辯稱：扣案之改造
      槍枝1枝及土造子彈，係被告甲○○持有之物，與伊無涉
      ，僅因擔心甲○○將該槍丟棄，始於案發之後幫甲○○保
      管，而扣案之空氣槍1枝，伊於購得後持以把玩時，曾不
      慎射中自己，並無受傷，因認該空氣槍應無傷殺力可言；
      被告甲○○辯稱：扣案之改造槍枝、空氣槍、土造子彈、
      鋼珠等物，均係被告丁○○持有之物，案發當天丁○○邀
      約伊共同行搶，交給伊扣案之改造槍枝1枝，說要拿去嚇
      人，伊不知道該槍具有殺傷力云云。但查：
   1、扣案之空氣槍1 枝，連同數量不詳之鋼珠1 包，係被告丁○○於95年1 月間某時，在臺北縣三重市○○街某處，以
      8 千元之價格，向真實姓名年籍不詳之人購得而持有之事
      實，業據被告丁○○坦認無訛。至於扣案之改造槍枝1 枝
      及土造子彈，亦係被告丁○○所持有，於案發當天，被告
      丁○○邀約被告甲○○共同行搶，而在被告甲○○之住處
      樓下，將該槍交給被告甲○○，嗣於被告甲○○持以射擊
      被害人吳文榮後，在桃園縣桃園市○○路之「新格旅社」
      房間內，由被告甲○○將該槍交還給被告丁○○等情，則
      據被告甲○○以證人地位具結證述在卷（見原審卷第164
      、165頁）。徵諸本件為警查獲時，扣案之改造槍枝1枝、
      空氣槍1枝、土造子彈4顆、鋼珠11顆等物，均係從被告丁○○之隨身手提袋內起出；且被告丁○○亦坦承其確曾於
      95年7月5日下午某時，駕駛租來之車號3497-JU號廂式自
      用小貨車，前往被告甲○○之住處；而案發之後，該車遺
      留在現場，經警在其內採得土造子彈8顆、手銬1副、膠帶
      1捲、手套1雙等物，有上開物品扣案可證，確有謀議犯案
      之跡證；參以被告丁○○、甲○○甫下車之時，即各自隨
      身斜背1個背包，內藏槍枝，在在顯示被告甲○○所稱當
      時係被告丁○○前來邀約共同行搶，並交付改造槍枝1 枝
      等語，此部分之供詞應非子虛，自堪採信。雖被告甲○○
      曾經謊稱當時係返回上開自用小貨車之後車廂或行李廂取
      出改造槍枝（嗣已坦承係從隨身背包內取出），關於其持
      槍射擊情節之描述亦有出入（詳下述），然依上所述，認
      仍無礙其上揭關於扣案改造槍枝來源所為證述之可信性。
      反觀被告丁○○所述，其稱持槍犯案之前，僅係單純駕車
      搭載被告甲○○到附近吃東西云云，倘若屬實，何以大費
      周章隨身攜帶槍枝？另稱因擔心被告甲○○將扣案之改造
      槍枝丟棄，始於案發之後，幫甲○○保管槍枝云云，均與
      一般常情相違，難認可採。
   2、被告丁○○將扣案之改造槍枝1 枝交給被告甲○○後，嗣
      被告甲○○持以射擊4 發（詳下述），計擊發土造子彈4
      顆，連同本件為警查獲時在被告丁○○之隨身手提袋內起
      出之土造子彈4 顆，另在被告丁○○遺留於現場之上揭自
      用小貨車內採得之土造子彈8 顆，總計被告丁○○自始持
      有之土造子彈數量應為16顆（4 ＋4 ＋8 ＝16）。被告丁○○究係自何時起、以何方法取得而開始持有上開改造槍
      枝及土造子彈，因被告丁○○經傳喚未到庭又矢口否認犯
      行，且無任何事證足資判斷，本院尚無從查悉，惟無礙其
      持有槍彈犯行之認定，然應從有利於被告之認定，認其係
      與扣案之空氣槍1枝同時持有之。又被告甲○○當時持扣
      案之改造槍枝1枝射擊，係將該槍裡之子彈射擊後，始徒
      步逃離現場，此觀被告丁○○所供：後來我有聽到甲○○
      叫我快跑，因為甲○○已經沒有子彈了等語（見95年度偵
      字第17312號卷第180頁）甚明。準此，應認被告丁○○係
      自95年1月間某時起，同時持有扣案之改造槍枝1枝、空氣
      槍1枝、土造子彈16顆，嗣於同年7月5日下午某時，在被
      告甲○○位於臺北縣三重市○○街118號2樓住處樓下，將
      前揭改造槍枝1枝（其內裝有前揭土造子彈16顆之其中4顆
      ）交由被告甲○○使用。而被告丁○○將扣案之改造槍枝
      1 枝交由被告甲○○使用之目的，係擬共同搶奪財物，迄
      甲○○將該槍於同日晚間返還之時，渠二人未曾分離，顯
      見該槍於為警查獲前，從未脫離被告丁○○之實力支配範
      圍，故於被告丁○○將該槍交付被告甲○○使用期間，該
      槍及其內未擊發前之土造子彈4顆，均在被告丁○○與甲○○之實力支配下，而為渠二人共同持有無疑。
   3、查槍砲彈藥刀械管制條例所稱之「殺傷力」，係指槍枝在
      最具威力之適當距離，其發射之彈丸具有可穿入人體皮肉
      層之動能而言。扣案之改造槍枝1 枝（槍枝管制編號0000
      000000），係由仿FN廠1910型半自動手槍換裝金屬槍管改
      造而成，機械性能良好，可擊發同案送鑑子彈，具有殺傷
      力；扣案之空氣槍1 枝（槍枝管制編號0000000000），係
      以小型二氧化碳高壓鋼瓶內氣體為發射動力，經實際裝填
      直徑約4.5mm 鋼珠（重約0.38公克）試射，測得鋼珠發射
      速度分別為134 、134 、134 公尺／秒，計算發射動能分
      別為3.41、3.41、3.41焦耳，單位面積動能分別為21.45
      、21.45 、21.45 焦耳／平方公分，而依日本科學警察研
      究所之研究結果，彈丸單位面積動能達20焦耳／平方公分
      即足以穿入人體皮內層，堪認亦具有殺傷力；而本件查獲
      被告丁○○時起出之土造子彈4 顆，係具直徑約8mm 金屬
      彈頭之土造子彈，經採樣2 顆試射，可擊發，亦具有殺傷
      力等情，此有內政部警政署刑事警察局95年9 月28日刑鑑
      字第0950105835號槍彈鑑定書1 份存卷可憑（見95年度偵
      字第17312 號卷第263 至267 頁）。被告丁○○持有扣案
      之改造槍枝、空氣槍，其於偵訊時承稱曾持該空氣槍試射
      ，射出之鋼珠係在反彈回來之情形下，擊中其自己身體，
      尚且造成瘀青傷勢（同上卷第181 、182 頁），則對於上
      開槍枝在最具威力之適當距離下發射子彈或鋼珠彈丸時，
      具有可穿入人體皮肉層之動能，豈能諉為不知。而被告甲○○明知被告丁○○係擬共同行搶，始將扣案之改造槍枝
      暫交給伊使用，且該改造槍枝之結構完整，機械性能良好
      ，搭配土造金屬子彈使用，被告甲○○於把玩之後，豈有
      不知該槍具有殺傷力之理？觀之被告丁○○、甲○○持槍
      犯案之初，均僅對被害人之四肢部位射擊（嗣被告甲○○
      獨自提昇殺人犯意，始對被害人吳文榮之左側胸部射擊，
      詳下述），益徵渠二人對於上開槍枝具有殺傷力乙節，應
      知之無疑。所辯主觀上認為槍枝無殺傷力，或稱不知道槍
      枝有殺傷力云云，均不足採信。
   4、綜上所述，本件被告丁○○自95年1 月間某時起持有具有
      傷殺力之改造槍枝1 枝、空氣槍1 枝及土造子彈16顆；嗣
      自同年7 月5 日下午某時，與被告甲○○基於共同犯意聯
      絡及行為分擔，共同持有具有殺傷力之改造槍枝1 枝及其
      內未擊發前之土造子彈4 顆等犯行，均堪認定。
（二）傷害部分：
   1、被害人吳文榮嗣經死亡，其弟乙○○於警詢時已表明對於
      犯人申告之意思（見95年度偵字第17312 號卷第53頁），
      應認已有傷害之合法告訴，合先敘明。
   2、被告丁○○駕駛上開自用小貨車，搭載被告甲○○，於95
      年7 月5 日20時35分許，在臺北縣三重市○○街416 號附
      近，適巧發現葉昶亨（綽號「阿凸」或「大兔」）之女友
      藍家雯在該處路邊，因擬代真實姓名年籍不詳、綽號「阿
      川」之友人向葉昶亨討債，經向藍家雯探得葉昶亨即在該
      處對面路邊之某自用小客車內，由被告丁○○斜背內藏前
      揭空氣槍1 枝之背包1 個，走向該自用小客車，被告甲○○則斜背內藏前揭改造槍枝1 枝之背包1 個，尾隨丁○○
      前進，嗣被告丁○○走到該自用小客車之副駕駛座旁，以
      手敲車窗示意要求葉昶亨下車，當時坐在該自用小客車駕
      駛座之丙○○，旋下車與被告丁○○發生扭打，被告甲○○趨前勸阻無果，而在附近之丙○○友人吳文榮，則前來
      為丙○○助勢，於雙方發生衝突之際，被告丁○○從其背
      包內取出前揭空氣槍射擊7 、8 發，而被告甲○○亦從其
      背包內取出前揭改造槍枝1 枝朝被害人吳文榮腳邊射擊2
      發等情，均據被告丁○○、甲○○於原審偵審中供承明確
      。另依證人丙○○於偵訊時、證人即現場目擊者林暐翔於
      原審偵審時、證人葉昶亨於原審審理時之證詞（見95年度
      偵字第17312號卷第206、207、213頁，原審卷第147至161
      頁），堪認當時與被告丁○○、甲○○發生肢體衝突者，
      僅有被害人丙○○、吳文榮二人而已，被告丁○○、甲○○所稱另有丙○○的二個小弟云云，此部分洵屬虛妄。而
      被害人吳文榮生前受有左手臂2個圓形孔渦（傷及皮膚，
      未傷及肌層）、左小腿2個圓形孔洞、左足3×1公分傷口
      等傷害，此觀臺灣板橋地方法院檢察署法醫驗斷書（見95
      年度相字第956號卷第36頁）、法務部法醫研究所95年8月
      8日（95）醫鑑字第1377號鑑定書（同上卷第136頁反面）
      及解剖照片（同上卷第99至103頁）所示甚灼（至於被害
      人丙○○固亦受有左前臂1個0.5×0.4公分圓形傷口等傷
      害，惟未據其提出告訴，此部分已經原審諭知不受理判決
      ，詳下述）。查被告丁○○、甲○○明知扣案之空氣槍、
      改造槍枝具有殺傷力，已如前述，竟持槍朝他人射擊，造
      成被害人吳文榮上開傷勢，顯見當時雙方發生衝突之際，
      被告丁○○、甲○○因認己方無端遭受攻擊，心有不甘，
      且為求脫困，始共同基於傷害人之身體之犯意聯絡，對於
      被害人實施傷害犯行。蓋刑法共同正犯之意思聯絡，並不
      限於事前有所謀議，即僅於行為當時有共同犯意之聯絡者
      ，亦屬之，且其表示之方法，亦不以明示通謀為必要，即
      相互間有默示之合致，亦無不可，最高法院73年台上字第
      23 64號判例意旨參照。本件被告丁○○、甲○○縱於事
      前無共同傷害之謀議，然渠二人當時均基於傷害之故意，
      彼此奧援，最後偕同逃離現場，是於行為當時有共同犯意
      之聯絡，至為灼然。又被害人吳文榮之上開傷勢，與被告
      丁○○、甲○○之傷害行為間，有相當因果關係，亦無疑
      義。綜上所述，此部分事證明確，堪予認定。
（三）殺人部分：
   1、被害人吳文榮因被告二人之傷害行為，其左手臂、左小腿
      及左足受有上揭皮肉外傷（衡情均不足以致命）。除此之
      外，被害人吳文榮另受有1 處槍傷，該槍傷之入口位於自
      其足底往上121 公分之左側胸第3 、4 肋骨間，彈頭進入
      後，自上往下，未傷及肺，至胃、肝臟及大腸形成斜走之
      彈道，終於右第8 、9 肋間肌肉，彈頭完整；而因該彈頭
      進入吳文榮之身體傷及其胃、肝及大腸，引發出血性休克
      ，致吳文榮於95年7 月5 日23時10分許不治死亡等情，有
      新光吳火獅紀念醫院住院通知書、急診病歷、急診醫囑單
      、急診護理紀錄、診斷證明書（見95年度偵字第17312 號
      卷第65至70頁）、臺灣板橋地方法院檢察署法醫驗斷書、
      相驗屍體證明書、勘驗筆錄（見95年度相字第956 號卷第
      33至42頁）、法務部法醫研究所95年8 月8 日（95）醫鑑
      字第1377號鑑定書（同上卷第133 至138 頁）、解剖照片
      （同上卷第98至108 頁）在卷可證。
   2、被告丁○○、甲○○與被害人丙○○、吳文榮發生衝突之
      時，現場唯有被告甲○○一人持用可發射土造子彈之扣案
      改造槍枝（被告丁○○係持僅可發射鋼珠之扣案空氣槍，
      被害人丙○○、吳文榮則均徒手），為被告甲○○供承無
      訛。而被告甲○○於到案後，就其當時持扣案改造槍枝射
      擊之情節，最初於95年7 月16日警詢時供稱：……我看到
      一群男子從車上及附近走向丁○○並毆打他，當時我跟在
      丁○○後方，見丁○○被打，我上前勸架並將他們拉開，
      而毆打丁○○的男子不理我並用手肘打我，我一時緊張，
      突然想到丁○○有放1 枝瓦斯鋼珠槍在車號3497-JU 號車
      子後行李廂，我就跑到車上拿這把槍（指扣案之改造槍枝
      ），並且跑到這些人旁邊，朝地上射擊3 、4 發，制止這
      些人打丁○○，但這些人不理我，繼續毆打丁○○，吳文
      榮見我朝地上射擊，就對我說：「你拿空砲彈的槍要幹什
      麼」，然後就朝我跑過來，我就馬上跑給他追，一邊跑一
      邊將槍拿在右手，放在左腋下，將槍口朝後方射擊1 發後
      ，我回頭看到吳文榮的左前臂遭射中流血，站在原地不動
      ，我就與丁○○一起跑走等語（見95年度偵字第17312 號
      卷第18、19頁）；於翌日即同年月17日檢察官偵訊時供稱
      ：……然後我就跑到車上拿鋼珠槍（指扣案之改造槍枝）
      ，對著地下開2 發，那個死者（指吳文榮）轉頭看我，說
      拿那枝沒有子彈的槍做什麼，我們在跑的時候，死者也追
      過來，我往後開1 發，看到他的手好像在流血，他就站在
      那裡沒有繼續追了等語（同上卷第159 頁）；復於同年8
      月8 日檢察官偵訊時供稱：……我看到他們圍毆丁○○，
      我就上前將丙○○拉開，後來丙○○將我甩開，因為我怕
      被人打，且曾經在丁○○車上看過有鋼珠槍，就跑到車子
      的後車廂去拿鋼珠槍（實際上是扣案之改造槍枝），我想
      拿槍嚇一嚇他們，我靠近叫他們不要再動手了，但沒有人
      理我，我又很大聲叫一次說不要再打了，否則我要開槍了
      ，但他們不聽，死者從旁邊靠近我想要搶我的槍，我是向
      地上開了3 槍，當時沒有打到他，他還譏笑我說拿空包彈
      幹什麼，後來我就拿槍趕快跑離現場，我轉頭看丁○○還
      沒走，我就喊他說趕快走，死者又趕上來想要打我，我就
      邊跑邊向後面開1 槍，這時候我跟死者的距離約3 公尺，
      後來我轉頭看他站在原地，手好像有流血，就沒有再追我
      等語（同上卷第178 、179 頁）。觀之上開供述，被告甲○○迭稱伊係於逃跑之際，因被害人吳文榮追趕過來，伊
      持槍朝後射擊1 發，始擊中吳文榮之左前臂或手部云云。
      惟被害人吳文榮所受上開致死槍傷，彈頭係從其足底往上
      121 公分之左側胸第3 、4 肋骨間進入，呈自上往下斜走
      之彈道，終於右第8 、9 肋間肌肉之事實，已見前述，依
      此研判，並考量案發現場為市區道路，無明顯之坡度，且
      被告甲○○與被害人吳文榮之身高相差不多，衡情應係於
      極近距離以槍口朝斜下方射擊吳文榮左側胸部之情形下，
      始會造成上開槍傷。從而，被告甲○○上開所供曾經持槍
      朝後方約3 公尺外之被害人吳文榮方向射擊1 發子彈，斷
      非肇致吳文榮上開槍傷而死亡之原因。
   3、嗣被告甲○○於原審準備程序時，再稱：當時丁○○敲車
      窗說要找「阿凸」，丙○○跟他的二個小弟就從車子下來
      打丁○○，吳文榮在旁也加入毆打丁○○，我就過去要拉
      丙○○，但丙○○不理我，我就從隨身的包包裡拿出丁○○交給我的那把槍（指扣案之改造槍枝），我以為那把是
      鋼珠槍，就朝吳文榮的腳旁開了2發，「後來吳文榮就轉
      身要搶我的槍」，「搶槍的過程有擦槍走火1發」，後來
      吳文榮就放開，並對我說我拿的這把槍是空包彈，我就轉
      身要跑，逃跑之際，我的右手持槍放在左手腋下，有朝後
      再開1發，我轉身看到吳文榮站著沒有再繼續追，丁○○
      就從吳文榮的旁邊經過跑過來，我們二人就一起逃跑，全
      部過程，我開了3發，走火1發等語（見原審卷第112頁）
      。查被告於警詢及偵訊時，均不曾敘及被害人吳文榮有趨
      近搶槍而發生擦槍走火情事，於原審始有槍枝走火之說，
      洵屬避重就輕之詞，非但不足採信，反而欲蓋彌彰。參以
      警員於案發後勘察現場結果，在地面採得彈頭1顆、彈殼4
      顆，有臺北縣政府警察局三重分局現場勘察報告及所附之
      刑案現場測繪圖、現場照片可憑（見95年度相字第956號
      卷第73至83頁），且上開採得之彈頭1顆送鑑結果，係直
      徑約8MM之土造金屬彈頭；彈殼4顆送鑑結果，均係土造金
      屬彈殼，經以顯微鏡比對，其彈底特徵紋痕相吻合，認係
      由同一槍枝擊發者；復於查獲扣案改造槍枝及土造子彈並
      經試射鑑定後，再將現場查獲之彈殼4顆與鑑定試射之彈
      殼相互比對，其彈底特徵紋痕亦相吻合，認均係由扣案之
      改造槍枝所擊發等情，此有內政部警政署刑事警察局95年
      9月26日刑鑑字第0950099542號、同年月28日刑鑑字第
      0950105835號槍彈鑑定書各1份在卷可證（見95年度偵字
      第17312號卷第258至267頁）。此外，案發現場查無其他
      彈頭、彈殼。經相互勾稽比對，足認被告甲○○當時持扣
      案之改造槍枝，全部射擊4發：第1、2發係出於傷害之故
      意，朝被害人吳文榮之腳部射擊，其中1發射中吳文榮左
      足，致吳文榮左足造成3×1公分傷口，另1發未射中（此
      部分為前述共同傷害犯行之實施）；嗣吳文榮於中槍後，
      趨近與被告甲○○發生扭打（即被告所稱「後來吳文榮就
      轉身要搶我的槍」云云），於近身扭打之際，被告甲○○
      臨時私自提昇傷害之故意為殺人之故意，以槍口朝斜下方
      ，朝被害人吳文榮之左側胸要害部位射擊1發（第3發，即
      被告所稱「搶槍的過程有擦槍走火1發」云云），射出之
      彈頭從吳文榮足底往上121公分之左側胸第3、4肋骨間進
      入，呈自上往下斜走之彈道，終於右第8、9肋間肌肉，其
      後，被告甲○○掙脫吳文榮，往前逃跑，並持槍再朝後方
      向吳文榮射擊1發（第4發，未射中被害人），因而在現場
      遺留彈殼4顆。
   4、查人體之胸、腹部內有多種重要器官，為人體要害部位，
      故於近距離之下，持具有殺傷力之改造槍枝朝他人之側胸
      部射擊，足以造成該人死亡之結果，此為眾所周知之事實
      。被告甲○○為具備通常智識程度之成年人，對此當無不
      知之理。於案發之初，被告甲○○及丁○○因認己方無端
      遭受攻擊，心有不甘，且為求脫困，而共同基於傷害之犯
      意，由被告甲○○持槍朝被害人吳文榮之腳部射擊2發，
      此階段之出手尚知節制，顯無殺人犯意可言；詎於被害人
      吳文榮趨前扭打之際，被告甲○○私自提昇至殺人之故意
      ，持槍近身朝吳文榮之左側胸部位要害處射擊1發，致吳
      文榮傷重死亡，是被告甲○○除有上開傷害犯行外，提昇
      為殺人之故意至明。被告甲○○聲請傳訊證人葉昶亨、丙○○證明無故意殺人一節，因事實已明，核無必要，併此
      敘明。
   5、按共同正犯之所以應對其他共同正犯所實施之行為負其全
      部責任者，以就其行為有犯意之聯絡為限，若他犯所實施
      之行為，超越原計畫之範圍，而為其所難預見者，則僅應
      就其所知之程度，令負責任，未可概以共同正犯論，最高
      法院50年台上字第1060號判例意旨可資參照。本件被告丁○○持以犯案之空氣槍1 枝，固具殺傷力，惟所發射之鋼
      珠動能尚屬有限，兼以被告丁○○均係朝被害人四肢部位
      射擊，此觀被害人之傷勢甚明，衡情無致命之危險，足認
      被告丁○○當時僅有傷害之犯意；又本案自始至終，被告
      丁○○均未曾示意甲○○持槍朝任何人之胸部射擊，亦有
      甲○○之證述可佐 (見原審卷第165頁)，故被告甲○○另
      行提昇至殺人故意，顯已超越其與丁○○間原有之犯意聯
      絡範圍，揆諸前揭判例意旨，尚難令被告丁○○就此部分
      殺人犯行同負其責，被告甲○○應就殺人部分負其刑責。
   6、綜上所述，本件被告甲○○之殺人犯行，堪予認定。
三、論罪科刑：
（一）核被告甲○○所為，係犯槍砲彈藥刀械管制條例第8 條第
      4 項之持有槍枝罪、同條例第12條第4 項之持有子彈罪、
      刑法第271條第1項之殺人罪。被告甲○○就上開持有槍枝
     、子彈、傷害部分，與丁○○之間，各有犯意聯絡及行為
      分擔，均為共同正犯。其同時持有具有殺傷力之改造槍枝
      1枝、土造子彈4顆，係以一行為觸犯數罪名，為想像競合
      犯，應從一重論以持有槍枝罪。所犯上開持有槍枝、殺人
      ，犯意各別，行為互殊，應分論併罰。又被告甲○○有上
      揭事實欄第三項所示之有期徒刑執行完畢紀錄，有本院被
      告前案紀錄表可稽，其於有期徒刑執行完畢後，5年以內
      ，故意再犯本件有期徒刑以上之上開各罪，均為累犯，應
      分別依現行刑法第47條第1項規定加重其刑（上開持有槍
      枝、殺人部分，除死刑、無期徒刑外）。
（二）核被告丁○○所為，係犯槍砲彈藥刀械管制條例第8條第4
      項之持有槍枝罪、同條例第12條第4項之持有子彈罪、刑
      法第27 7條第1項之傷害罪。檢察官雖認被告丁○○就上
      開傷害被害人吳文榮犯行部分，應成立共同殺人罪云云，
      惟查，關於殺害吳文榮部分，係被告甲○○私自提昇為殺
      人故意，已詳如前述，自不能令被告丁○○共同負殺人罪
      責，爰就此部分變更起訴法條為刑法第277條第1項。就上
      開持有槍枝、子彈、傷害部分，與甲○○間，各有犯意聯
      絡及行為分擔，均為共同正犯。其同時持有具有殺傷力之
      改造槍枝1枝、空氣槍1枝、土造子彈16顆，係以一行為觸
      犯數罪名，為想像競合犯，應從一重論以持有槍枝罪。所
      犯上開持有槍枝、傷害等罪，犯意各別，行為互殊，應分
      論併罰。又被告丁○○有上揭事實欄第一項所示之有期徒
      刑執行完畢紀錄，有本院被告前案紀錄表可稽，其於有期
      徒刑執行完畢後，5年以內，故意再犯本件有期徒刑以上
      之上開各罪，皆為累犯，應分別依現行刑法第47條第1項
      規定（上開持有槍枝、傷害部分）加重其刑。
四、原審就被告甲○○持槍部分及被告丁○○持槍及傷害部分，
    分別論處被告甲○○共同未經許可，持有可發射子彈具有殺
    傷力之改造槍枝，累犯，處有期徒刑3年4月，併科罰金新臺
    幣10萬元，罰金如易服勞役，以新臺幣1000元折算1日；扣
    案之改造槍枝1枝（槍枝管制編號0000000000）沒收。丁○○共同未經許可，持有可發射子彈具有殺傷力之改造槍枝，
    累犯，處有期徒刑4年2月，併科罰金新臺幣12萬元，罰金如
    易服勞役，以新臺幣1000元折算1日 ； 扣案之改造槍枝1枝
    (槍枝管制編號0000000000)、空氣槍1枝 (槍枝管制編號000
    0000000)、未經試射之土造子彈10顆、鋼珠11顆均沒收。認
    事用法及量刑均無不當，被告甲○○上訴意旨以伊見丁○○
    被毆才取槍嚇對方，對該槍有無殺傷力，並不知情，自無持
    槍之故意云云，被告丁○○上訴意旨以係甲○○開槍後，始
    替其保管槍枝，且量刑過重云云，指摘原判決關於上開部分
    不當。惟查，原判決已就此部分詳述其理由，且量刑並無不
    當，被告甲○○、丁○○此部分上訴為無理由，應予駁回。
五、原審就被告甲○○傷害及殺人部分，及被告丁○○傷害部分
    據以論科，固非無見。惟查，被告甲○○於持槍射擊被害人
    吳文榮時，先前僅射擊四肢部分，係事後因被害人吳文榮靠
    近搶槍時，始朝被害人胸部要害處射擊，此部分係其單獨提
    昇傷害之犯意為殺人之犯意，依事實之發生經過，應就全部
    過程，認定為單一之犯罪事實，應僅論以殺人罪，原判決論
    為分別起意，合併處罰，自有不當。而被告丁○○傷害部分
    ，檢察官上訴意旨認係殺人未遂，但該被告係朝被害人之四
    肢射擊，已如前述，原審認係犯傷害罪，雖非無見，但未及
    依中華民國96年罪犯減刑條例之規定予以減刑，已有不當，
    且認其行為嚴重危害社會治安及被害人生命、身體安全，卻
    僅量處有期徒刑6月，未詳細審酌刑法第57條各款之規定，
    亦有可議。檢察官上訴意旨雖無可取，惟原判決關於上開部
    分，既有不當，自應撤銷改判。爰審酌被告甲○○、丁○○
    均值青盛之年，不思奮發上進，同流合污，嗣因細故，即悍
    然共同持槍傷人，甲○○且於被害人吳文榮趨前扭打之際，
    提昇殺人之故意，開槍射殺吳文榮，造成人命傷亡之重大遺
    憾，嚴重危害社會治安及被害人生命、身體、財產安全，兩
    人又有犯罪前科、犯罪之動機及犯後未能全部坦承犯行，一
    再飾詞卸責，且迄未賠償被害人或其家屬之損害等一切情狀
    ，分別量處如主文第2、3項所示之刑，被告丁○○所處之刑
    ，依法諭知減得之刑，並就被告甲○○、丁○○上開撤銷改
    判及上訴駁回部分所處之刑，定其應執行刑，如主文第5、
    6項所示。被告丁○○、甲○○持以犯本件傷害、殺人罪之
　　扣案改造槍枝1 枝（槍枝管制編號0000000000）、空氣槍1
　  枝（槍枝管制編號0000000000），皆為違禁物，不問屬於犯
    人與否，均應依刑法第38 條第1項第1款規定宣告沒收。
六、無罪部分：
（一）公訴意旨另謂：被告甲○○、丁○○二人於案發當日逃離
      現場後，旋即搭乘計程車前往桃園縣桃園市○○路附近，
      由丁○○以電話洽得其知情女友即被告戊○○之同意，以
      被告戊○○名義向桃園縣桃園市○○路之「新格旅社」洽
      訂房間1 間，俾供丁○○、甲○○二人住宿並使之隱避，
      因認被告戊○○涉犯刑法第164 條第1 項之使犯人隱避罪
      嫌云云。
（二）按犯罪事實應依證據認定之，無證據不得認定犯罪事實；
      不能證明被告犯罪者，應諭知無罪之判決，刑事訴訟法第
      154 條第2 項、第301 條第1 項分別定有明文。認定不利
      於被告之事實，須依積極證據，苟積極證據不足為不利於
      被告事實之認定時，即應為有利於被告之認定，更不必有
      何有利之證據；認定犯罪事實所憑之證據，雖不以直接證
      據為限，間接證據亦包括在內，然而無論直接或間接證據
      ，其為訴訟上之證明，須於通常一般之人均不致有所懷疑
      ，而得確信其為真實之程度者，始得據為有罪之認定，倘
      其證明尚未達到此一程度，而有合理之懷疑存在時，事實
      審法院復已就其心證上理由予以闡述，敘明其如何無從為
      有罪之確信，因而為無罪之判決，尚不得任意指為違法，
      最高法院著有30年度上字第816 號、76年度台上字第4986
      號判例可參。又刑法第164 條第1 項之藏匿人犯或使之隱
      避罪，必須行為人主觀上明知有犯人或依法逮捕拘禁之脫
      逃人，仍予以藏匿或使之隱避，始足當之。若行為人無此
      認識，則欠缺犯意，自不能以該罪相繩。
（三）本件公訴人認被告戊○○涉犯隱避人犯罪嫌，無非以被告
      戊○○之供述、證人丁○○及甲○○之證述，為其主要論
      據，且認丁○○於案發後不久，隨即與被告戊○○聯絡，
      認渠二人關係匪淺，且當時另有甲○○、洪語婷在場，竟
      要求被告戊○○出面向「新格旅社」訂房，被告戊○○應
      知丁○○等人有發生嚴重事情，須在外隱避云云。訊據被
      告戊○○固坦承曾於95年7 月5 日晚上某時，出面幫丁○○、甲○○等人向上址「新格旅社」洽訂房間1 間，惟堅
      決否認有何隱避人犯之犯行，辯稱：伊與丁○○僅是普通
      朋友關係，當時伊在附近1 家理容院上班，接到丁○○的
      電話，丁○○說他沒有帶證件，請伊幫忙訂房間，才會出
      面向「新格旅社」訂房間1 間，當時伊趕著要回去上班，
      沒有詳問，不知道丁○○等人涉犯刑案等語。
（四）經查：被告戊○○與丁○○當時僅是普通朋友關係，尚未
      成為男女朋友，丁○○於案發後，因知被告戊○○之工作
      地點在上址「新格旅社」附近，始與甲○○搭車前往該旅
      社，並打電話給被告戊○○，僅表示自己沒有帶鑰匙及證
      件，請被告戊○○幫忙訂房而已，未告知發生什麼事，被
      告戊○○訂完房間1 間後，隨即離開等情，業據證人丁○○到庭具結證述明確（見本院卷第176 至178 頁），核與
      被告戊○○歷次答辯內容相符，且據被告戊○○提出在職
      證明書、薪資證明單各1 紙存卷為證（見本院卷第186 、
      187 頁），足認上情非虛。準此，被告戊○○僅曾於甫案
      發後不久，受丁○○之請託，代為出面向旅館訂房間1 間
      而已，洵難憑此事實，當然推斷其主觀上已知悉丁○○等
      人犯有刑案。公訴人所稱被告戊○○與丁○○關係匪淺、
      其應知丁○○等人有發生嚴重事情云云，均嫌無據。此外
      ，檢察官未能提出其他證據足以顯示被告戊○○當時已知
      有犯人之存在。是依公訴人所提全部證據，顯不足為被告
      戊○○犯罪之證明，洵不能僅以推測或擬制之方法，遽為
      被告戊○○有罪之認定。揆諸首開說明，公訴人既不能證
      明被告戊○○犯罪，原審因而就此部分依法應為無罪之諭
      知，認事用法，核無不當。檢察官上訴意旨仍執前詞，認
      該被告有藏匿人犯罪等語，指摘原判決關於此部分不當，
      為無理由，此部分上訴應予駁回。
七、被告丁○○經合法傳喚，無正當理由而不到庭，原不待其陳
    述，逕行判決。
據上論斷，應依刑事訴訟法第368條、第369條第1項前段、第364
條、第299條第1項前段、第300條、第371條，刑法第2條第1項前
段、第28條、第277條第1項、第271條第1項、第47條第1項、第
38 條第1項第1款，修正前刑法第51條第5款，判決如主文。
本案經檢察官林秀濤到庭執行職務。
中　　華　　民　　國　　96　　年　　11　　月　　20　　日
　　　　　　　　  刑事第六庭  審判長法　官  林堭儀
　　　　　　　　　  　　　　　　    法　官  郭豫珍
　　　　　　　　　　　　　　　　    法　官  莊謙崇
以上正本證明與原本無異。
如不服本判決，應於收受送達後十日內向本院提出上訴書狀，其
未敘述上訴之理由者並得於提起上訴後十日內向本院補提理由書
（均須按他造當事人之人數附繕本）。
                                    書記官  林旻弘
中　　華　　民　　國　　96　　年　　11  　月　　21　　日
附錄：本案論罪科刑法條全文
中華民國刑法第271條
殺人者，處死刑、無期徒刑或 10 年以上有期徒刑。
前項之未遂犯罰之。
預備犯第 1 項之罪者，處 2 年以下有期徒刑。
中華民國刑法第277條
傷害人之身體或健康者，處 3 年以下有期徒刑、拘役或 1 千元
以下罰金。
犯前項之罪因而致人於死者，處無期徒刑或 7 年以上有期徒刑；
致重傷者，處 3 年以上 10 年以下有期徒刑。
槍砲彈藥刀械管制條例第8條
未經許可，製造、販賣或運輸鋼筆槍、瓦斯槍、麻醉槍、獵槍、
空氣槍或第4條第1項第1款所定其他可發射金屬或子彈具有殺傷
力之各式槍砲者，處無期徒刑或5年以上有期徒刑，併科新臺幣1
千萬元以下罰金。
未經許可，轉讓、出租或出借前項所列槍枝者，處5年以上有期
徒刑，併科新臺幣1千萬元以下罰金。
意圖供自己或他人犯罪之用，而犯前二項之罪者，處無期徒刑或
7年以上有期徒刑，併科新臺幣1千萬元以下罰金。
未經許可，持有、寄藏或意圖販賣而陳列第1項所列槍枝者，處3
 年以上10年以下有期徒刑，併科新臺幣700萬元以下罰金。
第 1 項至第 3 項之未遂犯罰之。
槍砲彈藥刀械管制條例第12條
未經許可，製造、販賣或運輸子彈者，處1年以上7年以下有期徒
刑，併科新台幣500萬元以下罰金。
未經許可，轉讓、出租或出借子彈者，處6月以上5年以下有期徒
刑，併科新台幣300萬元以下罰金。
意圖供自己或他人犯罪之用，而犯前二項之罪者，處3年以上10
年以下有期徒刑，併科新台幣700萬元以下罰金。
未經許可，持有、寄藏或意圖販賣而陳列子彈者，處5年以下有
期徒刑，併科新台幣300萬元以下罰金。
第 1 項至第 3 項之未遂犯罰之。
